【裁判字號】    97,訴,4585
【裁判日期】    971128
【裁判案由】    毒品危害防制條例
【裁判全文】
臺灣板橋地方法院刑事判決              97年度訴字第4585號
公  訴  人  臺灣板橋地方法院檢察署檢察官
被      告  甲○○
                    （現於臺灣臺北監獄臺北分監執行中）
上列被告因違反毒品危害防制條例案件，經檢察官提起公訴（97
年度毒偵字第7145號），因被告於準備程序進行中就被訴事實為
有罪之陳述，經告知簡式審判程序之旨，本院裁定由受命法官獨
任進行簡式審判程序，並判決如下：
    主  文
甲○○施用第一級毒品，累犯，處有期徒刑捌月，扣案之第一級
毒品海洛因壹包（驗餘淨重零點零參伍玖公克）沒收銷燬之，包
裝上開海洛因毒品之外包裝壹個沒收。
    事  實
一、甲○○有賭博、違反肅清煙毒條例、麻醉藥品管理條例、贓
    物等前科，其中因贓物案件，於民國（下同）92年11月21日
    ，經本院以92年度簡字第3237號刑事簡易判決判處有期徒刑
    3 月，92年12月29日判決確定，於93年5 月19日執行完畢；
    又因贓物案件，於95年9 月29日，經本院以95年度易緝字第
    130 號刑事判決判處有期徒刑5 月，95年11月20日判決確定
    ，嗣於96年8 月27日，經本院以96年度聲減字第4057號裁定
    減為有期徒刑2 月15日確定，於96年10月20日執行完畢。又
    其曾因施用毒品案件，於94年12月12日，經本院以94年度毒
    聲字第2563號裁定送觀察、勒戒，嗣因認有繼續施用毒品之
    傾向，於95年9 月21日，經本院以95年度毒聲字第1836號裁
    定送強制戒治，於96年8 月6 日停止處分執行完畢，並於96
    年8 月17日，經臺灣板橋地方法院檢察署檢察官以96年度戒
    毒偵字第363 號為不起訴處分確定。詎其猶不知悔悟，竟於
    上開強制戒治執行完畢釋放後，5 年內之97年8 月20日為警
    採尿回溯26小時內某時（扣除為警拘捕至驗尿時止之人身自
    由受公權力拘束之無從施用毒品時間），在臺北縣三重市○
    ○街482 號2 樓，以針筒注射之方式施用第一級毒品海洛因
    1 次。迨97年8 月20日17時30分許，在臺北縣三重市○路○
    街135 號前為警查獲，並扣得海洛因1 包（淨重0.0380公克
    ，取樣0.0021公克，驗餘0.0359公克），並經甲○○同意採
    尿，該檢體經送驗呈鴉片類陽性反應而偵悉上情。
二、案經臺北市政府警察局中正第一分局移送臺灣板橋地方法院
    檢察署檢察官偵查起訴。
    理  由
一、訊據被告甲○○坦承前開犯罪事實，而被告於97年8 月20日
    為警所採尿液送臺灣尖端生技醫藥股份有限公司檢驗結果，
    發現確有鴉片類之陽性反應，此有臺北市政府警察局中正第
    一分局移送毒品防制條例人犯尿液檢體對照表、臺灣尖端先
    進生技醫藥股份有限公司97年8 月29日出具之濫用藥物檢驗
    報告各1 紙附卷可稽，次查，該檢驗中心係先以酵素免疫分
    析法（ＥＩＡ）篩驗，其尿液中海洛因代謝物嗎啡、安非他
    命濃度超出檢測範圍，再以氣相層析質普儀分析法（ＧＣ／
    ＭＳ）確認；其檢驗方法係以「氣相層析儀」先將物質氣化
    後，再經分析管分離，由於各種物質之沸點及對管柱之吸附
    力不同，在經過檢測器（Detector）測定後，表現出不同之
    滯留時間（Retension time），以滯留時間來判斷係何種物
    質；再利用「質普儀」為檢測器，將物質撞擊成碎片，記錄
    其質譜圖。因每個化合物之鍵結能力不同，故不同之物質會
    有其特定之質譜圖，因此在物質之判斷上有如指紋之鑑定，
    在理論上，扣除人為因素，其精確度已接近百分之百。此外
    有被告所有供施用之毒品海洛因1 包（驗餘淨重0.0359公克
    ）扣案可資佐證。又本件被告雖無法明確記憶施用毒品海洛
    因之時間，惟海洛因經注射或吸入人體後，約80% 於24小時
    內自尿中排出，一般而言，尿液中能否驗出嗎啡陽性反應與
    其投與量、投與途徑、採尿時間、個人體質及檢測方法之靈
    敏度有關，依國外文獻報導注射6 毫克之海洛因鹽酸鹽，其
    代謝物嗎啡之平均可檢出時限約為26小時，業經行政院衛生
    署藥物食品檢驗局於81年9 月8 日以藥檢壹字第8114885 號
    函述綦詳，被告之尿液檢體送驗結果既有海洛因代謝物嗎啡
    陽性反應，且該結果係以氣相層析質譜儀法進行確認，已足
    排除偽陽性反應之可能，顯見被告在經警採集尿液檢體前之
    26小時內某時點（扣除為警拘捕至驗尿時止之人身自由受公
    權力拘束之無從施用毒品時間）曾有施用第一級毒品海洛因
    之行為，第查，被告有如事實欄之前案紀錄，有臺灣高等法
    院被告全國前案紀錄表在卷可稽，其於強制戒治執行完畢釋
    放後，5 年內再犯施用第1 級毒品之罪，與毒品危害防制條
    例第23條第2 項之規定相符，殆無疑問。從而，本案事證已
    臻明確，被告犯行洵堪認定，自應依法論科。
二、按海洛因係屬毒品危害防制條例第2 條第2 項第1 款所定之
    第一級毒品，是核被告所為，係犯毒品危害防制條例第10條
    第1 項之施用第一級毒品罪。其持有第一級毒品海洛因之低
    度行為，為施用之高度行為所吸收，不另論罪。末查，被告
    有如事實欄所載之論罪科刑及執行情形，此有臺灣高等法院
    被告前案紀錄表1 份可查，其於有期徒刑執行完畢後，5 年
    內故意再犯本件有期徒刑以上之罪，為累犯，應依法加重其
    刑。爰審酌被告前有施用毒品之前案紀錄，仍再施用毒品，
    非但戕害自我身心健康，敗壞社會風氣，對於社會治安亦潛
    有相當之威脅，兼衡其犯罪之動機、目的、手段，及犯後坦
    承犯行、態度良好等一切情狀，量處如主文所示之刑，以示
    懲儆。
三、扣案之海洛因1 包（毛重0.0380公克、驗餘淨重0.0359公克
    ），係查獲之第一級毒品，有交通部民用航空醫務中心毒品
    鑑定書1 紙可憑，不問是否屬於被告所有，應依毒品危害防
    制條例第18條第1 項前段之規定，宣告沒收銷燬之。至包含
    上開海洛因毒品之外包裝1 個，係被告所有，供其施用第一
    級毒品所用之物，業據被告供明在卷，併依刑法第38條第1
    項第2 款之規定，宣告沒收。
據上論斷，應依刑事訴訟法第273 條之1 第1 項、第299 條第1
項前段，毒品危害防制條例第10條第1 項、第18條第1 項前段，
刑法第11條前段、第47條第1 項、第38條第1 項第2 款，判決如
主文。
本案經檢察官陳姿雯到庭執行職務。
中    華    民    國    97    年    11    月    28    日
                  刑事第二庭    法  官  吳幸娥
以上正本證明與原本無異
如不服本判決應於送達後10日內向本院提出上訴狀
                                書記官  陳靜怡
中    華    民    國    97    年    11    月    28    日
附錄本案論罪科刑法條全文：
毒品危害防制條例第10條：
施用第一級毒品者，處六月以上五年以下有期徒刑。
施用第二級毒品者，處三年以下有期徒刑。


司法院資訊處製作；財團法人民間司法改革基金會備份。
